【裁判字號】    99,抗,52
【裁判日期】    990429
【裁判案由】    本票裁定
【裁判全文】
臺灣桃園地方法院民事裁定                99年度抗字第52號
抗  告  人  甲○○
相  對  人  乙○○
上列當事人間本票裁定事件，抗告人對於中華民國99年3 月8 日
本院簡易庭司法事務官99年度司票字第1060號第一審裁定提起抗
告，本院裁定如下：
    主  文
抗告駁回。
抗告程序費用新台幣壹仟元由抗告人負擔。
    理  由
一、抗告意旨略以：本票發票人為免除作成拒絕證書之記載，執
    票人得不請求作成拒絕證書而行使追索權，然執票人在行使
    追索權前，仍應於所定期限內為付款之提示，本件相對人於
    到期日並未向抗告人為提示及催討，卷內亦無提示及催討之
    證據，其空言主張不足採信，原審不察，竟裁定准許相對人
    之聲請，並不適法，爰依法提起抗告，並聲明：廢棄原裁定
    ，更為合法之裁定云云。
二、按本票執票人，依票據法第123 條之規定，聲請法院裁定許
    可對發票人強制執行，係屬非訟事件，此項聲請之裁定，及
    抗告法院之裁定，僅依非訟事件程序，以審查強制執行許可
    與否，並無確定實體上法律關係存否之效力，如發票人就票
    據債務之存否有爭執時，應由發票人提起確認之訴，以資解
    決，最高法院57年台抗字第76號判例可資參照。又本票既載
    明免除作成拒絕證書，則執票人聲請裁定准予強制執行，自
    毋庸提出已為付款提示之證據。發票人如主張執票人未為提
    示，依票據法第124 條準用同法第95條但書之規定，應由發
    票人負舉證之責（最高法院84年台抗字第22號裁定意旨參照
    ）。
三、相對人於原審主張其執有抗告人簽發附表所示免除作成拒絕
    證書之本票1 紙（下稱系爭本票），於民國99年2 月6 日提
    示後未獲清償之事實，業據其提出系爭本票為證，經原審核
    對後，將本票原本發還而留本票影本附卷（見原審卷第5 頁
    ），本院審核系爭本票形式上絕對必要記載事項俱屬齊全，
    雖未記載到期日，惟依票據法第120 條第2 項規定，視為見
    票即付，又系爭本票固未記載付款地，惟發票人地址記載為
    「桃縣龜山鄉○○路29號」」（即抗告人住所地），依同法
    條第4 項及第5 項規定，應以上開地址為付款地，核屬本院
    轄區，原裁定准予強制執行，形式上審查即無不合。又系爭
    本票上既載明「免除作成拒絕證書」，抗告人抗辯相對人尚
    未提示云云，依上揭最高法院裁定意旨，應由抗告人負擔舉
    證責任，其空言抗辯，自非可採。抗告意旨執此指摘原裁定
    不當，求予廢棄，為無理由，應予駁回。
四、依非訟事件法第46條、第21條第2 項、第24條第1 項、民事
    訴訟法第495 條之1 第1 項、第449 條第1 項、第78條，裁
    定如主文。
中    華    民    國    99    年    4     月    29     日
                  民事第二庭  審判長法官  劉克聖
                              法      官  劉佩宜
                              法      官  張金柱
附表：
┌────┬───────┬─────┬─────────┬───────┬────┐
│票據種類│發票日（民國）│發票人    │票面金額（新台幣）│到期日（民國）│票據號碼│
├────┼───────┼─────┼─────────┼───────┼────┤
│本票    │98年11月6 日  │甲○○（即│300 萬元          │未記載        │CH290184│
│        │              │抗告人）  │                  │              │        │
└────┴───────┴─────┴─────────┴───────┴────┘
本裁定除以適用法規顯有錯誤為理由外，不得再抗告。如提起再
抗告，應於收受後10日內委任律師為代理人，向本院提出再抗告
狀，並繳納再抗告費新台幣1 千元。
以上正本證明與原本無異。
中    華    民    國    99    年    4     月    29     日
                              書  記  官  陳美宜

司法院資訊處製作；財團法人民間司法改革基金會備份。
